【裁判字號】    99,台上,4466
【裁判日期】    990715
【裁判案由】    業務過失致人於死
【裁判全文】
最高法院刑事判決            九十九年度台上字第四四六六號
上  訴  人  台灣高等法院高雄分院檢察署檢察官
被      告  甲○○
上列上訴人因被告業務過失致人於死案件，不服台灣高等法院高
雄分院中華民國九十七年九月十八日第二審判決（九十六年度交
上訴字第九號，起訴案號：台灣高雄地方法院檢察署九十四年度
偵續字第七二號），提起上訴，本院判決如下：
    主  文
原判決撤銷，發回台灣高等法院高雄分院。
    理  由
本件原判決以，公訴意旨略以，被告甲○○係中南客運之司機，
為從事業務之人，於民國九十二年十二月二十三日上午八時五分
許，駕駛車牌號碼FZ-953號營業用大客車沿高雄市小港區○○○
路由南向北方向行駛，途經沿海一路二五九號前時，本應注意汽
車行駛時，駕駛人應注意車前狀況及兩車併行之間隔，並隨時採
取必要之安全措施，以避免危險之發生，而當時又無不能注意之
情事，竟疏未注意，適被害人李雅玲騎乘車牌號碼 ILH-260號重
型機車，沿該路同向行駛於大客車之右側，因不明原因摔倒後，
不慎擦撞至違規停於該處為黃進傳（已另為緩起訴處分）所有車
牌號碼ZC-9152號自用小客車之左後車輪及被告所駕駛大客車之
右前車輪處，被害人因而隨車旋轉一百八十度後倒於該處外側車
道靠近慢車道處時，遭被告所駕駛之大客車右後車輪輾過，致被
害人受有下頷骨骨折、顏面變形、顏面有多處擦挫傷、右嘴角有
撕裂傷二〤一公分、頸部有數處擦挫傷、胸部有數處擦挫傷、左
右兩側肋骨多處骨折、腹部有多處擦挫傷二十〤八公分、左側背
腰臀部有多處皮下出血﹙印痕﹚、左臀外側有數處擦挫傷、左右
上肢有多處擦挫傷、左下肢有多處擦挫傷三五〤七公分、泌尿生
殖部、左右腹股溝部及左大腿內側有撕裂傷三七〤一七公分、恥
股部及左腹股溝部有多處表淺裂傷等傷害，經送醫途中休克死亡
，認被告涉犯刑法第二百七十六條第二項業務過失致死罪嫌。經
審理結果，認為被告犯罪不能證明，因而諭知被告無罪之判決，
固非無見。
惟查：汽車駕駛人如未遵守防止危險發生之相關交通法令，而危
險之發生與其未遵守交通規則有相當因果關係者，仍不得以信賴
原則為由免除過失責任。是汽車駕駛人已否遵守防止危險發生之
相關交通法令？其行為與被害人死亡事故之發生有無相當因果關
係？仍屬決定應否負過失致人於死刑責之關鍵事實，如未詳予查
究，即以事出突發為由認為汽車駕駛人無過失責任，則有調查證
據未盡之違背法令。本件原判決雖認定被害人騎乘之重型機車，
係因不明原因摔倒後，不慎擦撞至違規停於該處之自用小客車，
因而人車旋轉一百八十度後倒置外側車道靠近慢車道處，遭被告
所駕駛之大客車右後車輪輾過致死，非被告所能注意防止等情。
然卷查案發路段限速似為「時速三十公里」，而車禍發生時，據
被告自稱，其行車速度為「時速五十至五十五公里」等語，又被
告所駕駛大客車行車紀錄器似顯示為「時速六十公里」，此情如
果屬實，被告駕車超速，能否謂無違反防止危險發生之相關交通
法令？復因被告超速行車之故，其應變之時間是否隨之減少？被
告是否因而無法作防止危險發生之措施？則被告超速行車與被害
人死亡之間，能否謂無相當因果關係？饒有再行研求之餘地。原
判決就此，未盡斟酌，自有調查證據未盡之違背法令。從而，檢
察官上訴意旨指摘原判決不當，非全無理由，有撤銷發回之原因
。
據上論結，應依刑事訴訟法第三百九十七條、第四百零一條，判
決如主文。
中    華    民    國  九十九  年    七    月   十五   日
                      最高法院刑事第五庭
                          審判長法官  林  秀  夫
                                法官  宋      祺
                                法官  陳  祐  治
                                法官  林  瑞  斌
                                法官  韓  金  秀
本件正本證明與原本無異
                                      書  記  官
中    華    民    國  九十九  年    七    月  二十二  日
                                                      Ｅ

司法院資訊處製作；財團法人民間司法改革基金會備份。
